【裁判字號】    97,抗,20
【裁判日期】    970505
【裁判案由】    拍賣抵押物
【裁判全文】
臺灣嘉義地方法院民事裁定                97年度抗字第20號
抗  告  人  甲○○
相  對  人  嘉義縣水上鄉農會
法定代理人  乙○○
上列當事人間拍賣抵押物事件，抗告人對於民國97年2月29日本
院嘉義簡易庭97年度司拍字第3號所為裁定，提起抗告，本院裁
定如下：
    主  文
抗告駁回。
抗告程序費用新臺幣壹仟元由抗告人負擔。
    理  由
一本件抗告意旨略以：抗告人於相對人在民國91年8月8日聲請執
  行本件標的物時，已向相對人清償本件欠款，且相對人亦同意
  塗銷本件抵押權，詎相對人卻未塗銷抵押權，並聲請強制執行
  ，顯不公平，是原裁定應予廢棄等語。
二按抵押權人於債權已屆清償期而未受清償者，得聲請法院拍賣
  抵押物，就其賣得價金而受清償，民法第873條第1項定有明文
  規定。又抵押權人依民法第873條第1項規定聲請拍賣抵押物，
  係屬非訟事件，法院所為准駁之裁定，無確定實體法上法律關
  係存否之效力，只須其抵押權已經依法登記，且抵押債權已屆
  清償期而未受清償，法院即應為准許拍賣抵押物之裁定，至其
  抵押權或所擔保之債權是否確實存在，登記之債權清償期是否
  有變更等實體事項，均非法院所得審查，此參諸最高法院66年
  度臺上字第1000號判例要旨、58年度臺抗字第524號判例要旨
  甚明。
三經查，相對人主張第三人吳  於88年8月30日向相對人借款新
  臺幣（下同）2,000,000元，約定利息按週年利率8.69﹪計算
  ，還款方式以6個月為1期，分6期平均攤還本息，如1期未履行
  ，視為全部到期，並以其所有坐落嘉義縣水上鄉○○段南和小
  段270號土地全部及其上273建號建物全部分別設定最高限額1,
  200,000元、9600,000元抵押權予相對人，嗣第三人於92年6月
  5日將上開土地建物出售予抗告人，又第三人吳  上開借款未
  依約清償，乃依民法第873條規定，聲請拍賣抵押物等情，並
  提出前揭土地登記謄本2份、抗本院91年7月25日債權憑證、抵
  押權設定契約書、他項權利證明書各1份為證，是依前揭規定
  ，相對人據以聲請准許拍賣上開土地，自屬有據。至抗告人以
  前揭情詞指摘原裁定不當，核屬對於實體權利存否之爭執，並
  非本件非訟程序所得審究，依首開說明，自應就其爭執之實體
  事項，另行起訴，以資解決。
四綜上，原法院據以准許相對人拍賣抵押物之聲請，並無不當。
  抗告人以前揭抗告意旨為辯，請求廢棄原裁定，並無理由，應
  予駁回。
五依非訟事件法第46條、第21條第2項、第24條第1項，民事訴訟
  法第495條之1第1項、第449條第1項、第95條、第78條，裁定
  如主文。
中    華    民    國     97     年    5    月    5    日
                  民事第二庭  審判長法  官  黃茂宏
                                    法  官  林中如
                                    法  官  蘇雅慧
以上正本證明與原本無異。
如不服本裁定應於送達後10日內向本院提出再抗告狀，並繳納再
抗告費新臺幣1000元。再為抗告應以適用法規顯有錯誤為理由，
並經本院之許可，該許可以原裁定所涉及之法律見解具有原則上
重要性者為限，並委任律師為代理人。
抗告人之配偶、三親等內之血親、二親等內之姻親，或抗告人為
法人、中央或地方機關時，其所屬專任人員具有律師資格並經法
院認適當者，亦得為第三審代理人。
前項情形應於提起再抗告或委任時釋明之。
中    華    民    國     97     年    5    月    5    日
                                    書記官  劉昀匊


司法院資訊處製作；財團法人民間司法改革基金會備份。
